臺灣高等法院刑事判決　　　　　　　　　　　　　九十二年度上更(一)字第七五號
　　上　訴　人
　　即　被　告　甲○○
　　選任辯護人　邵良正律師
右上訴人因違反著作權法等案件，不服臺灣臺北地方法院八十九年度訴字第九四九號
，中華民國九十年六月一日第一審判決（起訴案號：臺灣臺北地方法院檢察署八十九
年度偵字第七一三八號）提起上訴，經本院以九十年度上訴字第二四○六號判決確定
，最高法院檢察署檢察總長認為違法，提起非常上訴，由最高法院判決撤銷，發回更
為審判，本院判決如左：
    主  文
原判決撤銷。
甲○○連續行使偽造私文書，足以生損害於他人，處有期徒刑伍月，如易科罰金，以
參佰元折算壹日。扣案之目錄表玖本、光碟代號紀錄簿壹本、帳冊壹本、會員名冊壹
本及如附表所示（裸片肆拾參片以外）之遊戲光碟片共壹仟壹佰捌拾肆片均沒收。
    事  實
一、甲○○係址設台北市○○街一一三號「綠色星球多媒體」電視遊樂器店之負責人
    ，以販售電視遊樂器主機及各類遊戲光碟為業，明知「PS設計圖」商標圖樣，業
    經日商新力電腦娛樂股份有限公司（下稱新力公司，公司設址日本國東京都港區
    赤阪七丁目一番一號）向經濟部中央標準局（已改為智慧財產局）申請註冊核准
    在案，取得商標專用權（商標註冊號數第七一０四五四號），指定使用於電腦、
    錄有電腦程式之卡帶、磁碟、磁卡、磁帶及光碟等商品上，享有商標專用權，專
    用期間自八十五年三月十六日至九十年三月十五日；又明知「SEGA」商標業經日
    商西雅企業股份有限公司（下稱西雅公司，現已更名為世雅股份有限公司，公司
    註冊（商標註冊號數第二四九０七０號），指定使用於電腦、家用微電腦、公司
    用微電腦、電腦用磁片、磁碟、電視遊樂器程式卡帶等商標專用權，其商標專用
    權自七十三年七月一日至八十三年六月三十日，嗣經核准延展至九十三年六月三
    十日；又明知「FIGHTERS MEGAMIX」、「LAST BRONX」、「PANZER DRAGON ZWEI
    」等遊戲光碟視聽著作，為日商西雅公司所創作，在日本國擁有著作財產權，該
    視聽著作由西雅公司在日本首次發行，即由西雅公司於同日內在中華民國管轄區
    域內為首次發行，依著作權法第四條之規定，仍受我國著作權法之保護，非經西
    雅公司之同意或授權，不得擅自重製、散布或意圖營利而交付；新力公司及西雅
    公司近年均在全球國人電腦遊樂器市場行銷甚廣，品質著有商譽，在國際及國內
    市場行銷多年，為業界及消費大眾所共知，且新力公司及西雅公司均分別在其所
    產製之遊戲光碟片上，以遊戲器主機執行會顯示「PS設計圖」商標圖樣及「
    Playstation Licensed by Sony Computer Enterprisment.Ltd.」授權文字畫面
    （中譯文：由新力電腦娛樂股份有限公司授權）、「SEGA」商標圖樣及「
    PRODUCED BY OR UNDER LICENSE FROM SEGA ENTERPRISES.LTD.」授權文字畫面
    等足以對外表示該等光碟產品係新力公司或西雅公司所生產用意之證明文字（屬
    於刑法第二百二十條第二項、第一項之準私文書）；竟自八十七年八月中旬起，
    未經商標專用權人之新力公司及西雅公司之同意或授權，基於意圖販售仿冒前揭
    新力公司及西雅公司之商標商品及西雅公司盜版著作物營利之概括犯意，在上址
    「綠色星球多媒體」電視遊樂器店向不詳年籍綽號「阿則」之成年男子，以每片
    新台幣（下同）三十五元之價格，購入仿冒新力公司及西雅公司所享有商標專用
    權之遊戲光碟片，透過電視遊樂器執行，在電視畫面上出現「新力公司」及「西
    雅公司」之公司名稱、前揭商標及前揭之準私文書，為相同之使用，以虛偽表示
    為新力公司及西雅公司之真品，致與新力公司及西雅公司所產銷之真品相混淆，
    甲○○將之陳列於上址店內，再以會員每片六十元，非會員七十元不等之價格販
    售予不持定人牟利，連續賣出多片，連續行使該偽造之準私文書，足以生損害於
    新力公司及西雅公司，前後業已銷售二、三百片。嗣於八十七年九月三十日上午
    十二時五十分許，在上址店內及其位於臺北市○○街七號三樓住處為警當場查獲
    ，並扣得其所有如附表所示仿冒新力公司及西雅公司之盜版遊戲光碟片一千一百
    八十四片、及目錄九本、光碟代號記錄簿、帳冊、會員名冊各一本。
二、案經基隆市警察局報請臺灣基隆地方法院檢察署呈請本院檢察署核轉臺灣臺北地
    方法院檢察署檢察官，並經日商新力公司、西雅公司委由陳和貴律師、劉嘉怡律
    師及邱永豪律師訴由臺灣臺北地方法院檢察署檢察官偵查起訴。
    理  由
一、認定犯罪事實之證據及理由：
（一）被告甲○○固坦承於右揭時、地，以每片三十五元之價格向不詳年籍綽號「阿
      則」之成年男子購入仿冒新力公司、西雅公司之遊戲光碟片，並以每片六十元
      或七十元之價格販出之事實，惟矢口否認有何違反著作權或行使偽造準私文書
      之犯行，辯稱：告訴人新力公司、西雅公司當時並未在臺灣正式發行，英特全
      公司在台灣也沒有代理商資格，因而沒有著作權，伊也不曉得有侵害著作權，
      伊僅有賣給少數較熟的客人，而販賣扣案光碟只佔每天營業額一到二成等語。
（二）經查：右揭事實業經告訴人新力公司及西雅公司之共同告訴代理人邱永豪律師
      指訴甚詳，且有當場查獲如附表所示仿冒新力公司及西雅公司之盜版遊戲光碟
      片一千一百八十四片、及目錄九本、光碟代號記錄簿、帳冊、會員名冊各一本
      在卷可稽，而「FIGHTERS MEGAMIX」、「LAST BRONX」、「PANZER DRAGON
      ZWEI」等遊戲光碟片之視聽著作物，為告訴人公司享有著作權之視聽著作，亦
      有正版軟體封面、著作權證明附卷可證（原審卷第七七頁至第一一０頁）。
（三）按內政部八十一年八月八日台內著字第八一一五二四九號函內載：「著作權
      法第四條規定：『外國人之著作合於左列情形之一者，得依本法享有著作權。
      但條約或協定另有約定，經立法院議決通過者，從其約定。一、於中華民國管
      轄區域內首次發行，或於中華民國管轄區域外首次發行後三十日內在中華民國
      管轄區域內發行者。但以該外國人之本國，對中華民國人之著作，在相同之情
      形下，亦予保護且經查證屬實者為限。二、依條約、協定或其本國法令、慣例
      ，中華民國人之著作得在該國享有著作權者。』查日本與我國並無著作權互惠
      關係，日本人之著作不得依上述條文第二款之規定，受我國著作權法之保護。
      惟查日本對我國人之著作於日本首次發行，或於其他國家或地區首次發行後三
      十日內於日本發行之情形，予以保護，故日本人之著作若於中華民國管轄區域
      內首次發行，或於中華民國管轄區域外首次發行後三十日內在中華民國管轄區
      域內發行者，則得依著作權法第四條第一款規定受我國著作權法之保護。」；
      內政部八十三年九月二十四日台內著字第八三二○四八七號函亦載：「按日
      本人之著作前經本部八十一年七月八日台內著字第八一一一九○三號函釋，
      得依著作權法第四條第一款『於中華民國管轄區域內首次發行，或於中華民國
      管轄區域外首次發行後三十日內在中華民國管轄區域內發行者，』之規定，受
      我國著作權法保護。」。最高法院九十年度台非字第六七號判決採同一見解。
      本案如犯罪事實欄所示之侵害著作權之物，西雅公司確有在日本首次發行後三
      十日內，在我國管轄區內首次發行，亦有告訴人西雅公司提出相關著作權登記
      資料、海關進口報單、委託製造合約書、證明書及收據等文件在卷足憑，故依
      前揭說明，本案日商西雅公司之視聽著作應受我國著作權法之保護至明，被告
      辯稱：日商西雅公司並無著作權云云，顯係卸責之詞，不足採信。
（四）又日商世雅公司就「FI GHTERS MEGAM X」、「LAST BRONX」、「PANZER
      DRAGON ZWEI」視聽著作所提出在我國發行之證據有：(1)「FIGHTERS MEGAM X
      」、「LAST BRONX」、「PANZER DRAGON ZWEI」之內政部著作權登記謄本。(2)
      委託盈泰股份有限公司重製「FIGHTERS MEGAM X」VIDEO（錄影帶）八十份之
      證明書二份；重製「LAST BRONX」VIDEO（錄影帶）五十份之證明書一份；重
      製「PANZER DRAGON ZWEI」錄影帶一百捲之證明書一份；委託清流影像實業有
      限公司印製「PANZER DRAGON ZWEI」操作手冊七十份之證明書一份。(3)贈送陳
      品峰等五人「FIGHTERS MEGAM X」錄影帶各一份之收據；贈送魏銘億等五人「
      LAST BRONX」錄影帶各一份之收據及贈送林合盛等五人「PANZ ER DRAGON
      ZWEI」錄影帶各一份之收據等。查依世雅公司所提出之「FIGHT ERS MEGAM X
      」、「LAST BRONX」、「PANZER DRAGON ZWEI」內政部著作權登記簿影本顯示
      ，其「著作類別」均記載為「視聽著作」，登記原因為「公開發表」，其所公
      開發表者係「視聽著作」甚明。依著作權法第五條規定，「視聽著作」與「電
      腦程式著作」係不同之著作類別，上開「FIGHTERS MEGAM X」、「LAST BRONX
      」、「PANZER DRAGON ZWEI」遊戲光碟之「電腦程式著作」，係供使用者透過
      電腦遊戲機之操作進行遊戲活動之著作，而其「視聽著作」，係將操作電腦程
      式著作所呈現於電腦終端機之一部分畫面，加以錄影而成之著作，僅能觀賞而
      無法供人進行遊戲活動，上開著作權登記簿足以證明世雅公司有在我國公開發
      表該「視聽著作」，而無發表系爭「電腦程式著作」之行為，而日商世雅公司
      委託盈泰股份有限公司重製「FIGHTERS MEGAM X」VIDEO（錄影帶）八十份之
      證明書二份；重製「LAST BRONX」VIDEO（錄影帶）五十份之證明書一份；重
      製「PANZER DRAGON ZWEI」錄影帶一百捲之證明書各一份，亦顯示在我國重製
      者係錄影帶視聽著作。至日商世雅公司贈與陳品峰等共計十五人之重製物，分
      別係「FIGHTERS MEGAM X」、「LAST BRONX」、「PANZER DRAGON ZWEI」錄影
      帶之視聽著作物，亦均顯示其於我國散布者係前開錄影帶視聽著作。另日商世
      雅公司委託清流影像實業有限公司印製「PANZER DRAGON ZWEI」操作手冊七十
      份，僅屬使用之輔助說明，尚不足據為其有以權利人身分在我國重製或散布系
      爭電腦程式著作之證明。又前開錄影帶視聽著作或操作手冊，雖係「FIGHTERS
      MEGA M X」、「LAST BRONX」、「PANZER DRAGON ZWEI」電腦程式著作之輔助
      工具，但均非電腦程式著作之本身，縱令日商世雅公司將之在國內重製或散布
      ，亦不能據以推定其係以權利人身分在我國發行「電腦程式著作」。此觀日商
      世雅公司向內政部申請著作權登記時，僅就「FIGHTERS MEGAM X」、「LAST
      BRONX」、「PANZER DRAGON ZWEI」之錄影帶申請登記「視聽著作」即明。從
      而，日商世雅公司並未以權利人身分直接於我國銷售散布「FIGHTERS MEGAM X
      」、「LAST BRONX」、「PANZ ER DRAGON ZWEI」之電腦程式著作重製物，我
      國消費者之權益亦無從得到合理需要之保障，即難認其有在我國發行各該電腦
      程式著作之行為，至被告之前開行為，則確有侵害日商世雅公司之視聽著作權
      無訛。
（五）又「PS設計圖」商標圖樣，業經日商新力公司分向經濟部中央標準局申請註冊
      核准在案，取得商標專用權（商標註冊號數第七一０四五四號），並指定使用
      於錄有電腦程式之磁碟、磁卡、磁帶及光碟等商品上，享有商標專用權，專用
      期間自八十五年三月十六日至九十年三月十五日；「SEGA」業經日商西雅公司
      向經濟部中央標準局申請核准註冊（商標註冊號數第二四九０七０號），指定
      使用於電腦、家用微電腦、公司用微電腦、電腦用磁片、磁碟、電視遊樂器程
      式卡帶等商標專用權，其商標專用權自七十三年七月一日至八十三年六月三十
      日，嗣經核准延展至九十三年六月三十日之事實，亦有告訴人提出之中華民國
      商標註冊證在卷可按（原審卷第五十九頁及第六十頁）。被告自八十七年中旬
      起在上址販賣各項電視遊戲器、遊戲光碟片及其他周邊設備，就遊戲光碟片及
      電玩遊樂器相關產品之真偽即有相當之辨識能力，被告以三十五元之低價購入
      ，而以六十元或七十元之價格賣出，以其銷售經驗，若非仿冒品，何能以遠低
      於正品之價格購得、出售？且其若未曾觀看所賣商品內容，如何向人推銷？是
      被告明知所賣者為仿冒告訴人註冊商標之商品至明。再將扣案之仿冒新力公司
      、西雅公司之光碟片置入主機操作，畫面會出現「PS」設計圖、「Play
      Station」、「Play Station Licensed by Sony Computer Enterprisment.
      Lt d.」及「SEGA」商標圖樣、「PRODUCED BY OR UNDER LICENSE FROM SEGA
      ENTERPRISES.LTD.」等授權文字畫面等情，有照片在卷可佐（原審卷第一一一
      頁至第一一四頁），故扣案之光碟片要屬盜版之情無疑。
（六）按商標乃為表彰自己營業之商品，以文字、圖形、記號、顏色組合或其聯合式
      ，足以使一般商品購買人認識為表彰商品之標識，並得藉以與他人之商品相區
      別，透過註冊取得專用權者。而所謂商標之「使用」，係指為行銷之目的，將
      商標用於商品或其包裝、容器、標帖、說明書、價目表或其他類似物件上，而
      持有、陳列或散布而言，商標法第二條、第五條、第六條著有明文。故於同一
      或類似商品，使用相同或近似於他人註冊商標之圖樣或明知為該等商品而販賣
      、意圖販賣而陳列、輸出或輸入者，同法第八十一條、第八十二條定有處罰明
      文。因此，商標之主要目的在於「使用」，其方式不一而足，侵害商標之態樣
      亦變化多端。查告訴人「新力公司」及「西雅公司」之商標係屬世界知名之品
      牌，該商標非但經我國前經濟部中央標準局註冊登記，應受我國商標之保護，
      且係業界及消費者等相關大眾所共知之商標，仿冒遊戲光碟片已與該等商標結
      為一體，不能僅以光碟片之外觀或包裝未顯示上述商標，即認未違反商標法第
      八十二條規定，此有最高法院九十一年度臺上字第四三七五號判決可參。
（七）以錄音、錄影或電磁紀錄藉機器或電腦處理所顯示之聲音、影像或符號，足以
      表示其用意之證明者，依刑法第二百二十條第二項規定以文書論。又文書之行
      使，每因文書之性質、內容不同而異，該條之準文書祇須藉由機器或電腦處理
      ，即足以表示其文書內容，其於行為人將偽造之準私文書藉由機器或電腦處理
      時，已有使用該偽造之準文書，達於行使偽造準私文書之程度，固不待言；其
      因販賣而交付該偽造之準文書，如販賣者與買受者，均明知該準文書確為偽造
      ，藉由機器或電腦處理即可使用該偽造之準文書時，因買受者已達於可隨時使
      用該偽造之準文書狀態，無待販賣者更有所主張，應認販賣該偽造準文書者於
      交付時，即與行使無異，有最高法院九十一年度臺上字第四三七五號判決足參
      。是被告持交販賣內有「Play Station Licensed by Sony Computer Enter－
      prisment.Lt d.」（新力公司）及「PRODUCED BY OR UNDER LICENSE FROM
      SEGA ENTERPRISES.LTD.」（西雅公司）製造或授權字樣之電磁紀錄之盜版遊
      戲光碟，亦構成刑法第二百十六條、第二百十條、第二百二十條之行使偽造準
      私文書罪名。
    綜上所述，本件事證明確，被告犯行洵堪認定，應依法論科。
二、論罪：
（一）被告犯罪後，著作權法業於九十二年七月九日修正公布，同年月十一日生效，
      第九十三條第三款以明知為侵害著作權之物而意圖營利而交付之方法侵害他人
      之著作權罪，修正為同法第九十一條之一第三項意圖營利而以移轉所有權之方
      法散布光碟著作重製物而侵害他人之著作財產權罪，法定刑由二年以下有期徒
      刑修正為三年以下有期徒刑，比較新舊法之結果，以舊法有利於被告，依刑法
      第二條第一項後段，應適用有利於被告之舊法，即行為時之著作權法第九十三
      條第三款處斷。
（二）次按被告行為後，商標法已於九十二年五月二十八日修正公布，同月三十日生
      效。原商標法第六十三條，移列至第八十二條，其內容均未更易。比較新舊法
      結果，應適用修正後之商標法論處。被告明知所販入之仿冒遊戲光碟片，在外
      包裝上係仿冒該等商標圖樣之商品，足以使人與真品發生混淆，而該等仿冒遊
      戲光碟片透過電視遊樂器之執行，在電視畫面上會出現上開商標圖樣，被告仍
      予販賣，被告顯有意圖欺騙他人於同一商品使用相同於他人註冊商標之圖樣商
      品而販賣之犯行。核被告此部分之行為，係犯商標法第八十二條之明知為意圖
      欺騙他人，於同一商品使用相同於他人註冊商標之圖樣商品而販賣罪。
（三）被告明知其所購入之仿冒盜版遊戲光碟片係侵害他人著作權及商標專用權之物
      ，其內並有新力公司及西雅公司製造或授權字樣之電磁紀錄，係偽造之準私文
      書，竟意圖營利而販賣交付予不特定顧客，核其所為，係以（行為時）著作權
      法第八十七條第二款以「明知為侵害著作權之物而意圖營利而交付」之方法侵
      害他人著作權，而犯同法第九十三條第三款之罪，及商標法第八十二條之販賣
      仿冒商標商品罪、刑法第二百十六條、第二百二十條第二項、第二百十條之行
      使偽造準私文書罪。其意圖散布販賣而陳列之行為，為意圖營利而交付（即販
      賣行為）之階段行為，應為意圖營利而交付之高度行為所吸收，不另論罪。被
      告先後多次行使偽造私文書、販賣仿冒商標商品及意圖營利而交付侵害著作權
      物之犯行，均時間緊接，所犯構成要件皆相同之罪名，顯均係基於概括犯意反
      覆為之，皆為連續犯，均依刑法第五十六條之規定分別論以一罪，並均加重其
      刑。又被告以一販賣行為同時侵害新力公司、西雅公司之商標專用權、著作權
      及行使偽造私文書等三罪名，觸犯數罪名、侵害數法益，為想像競合犯，依刑
      法第五十五條之規定，應從較重之行使偽造私文書罪處斷。被告違反商標法及
      行使偽造私文書部分之事實，雖未經記載於起訴書內，惟此部分與前揭起訴論
      罪部分有裁判上一罪之關係，為起訴效力及所及，業經公訴人於本院審理中論
      告時補充敘明，本院自得一併審判，併此敘明。
（四）又按刑事法上之常業犯，係反覆以同種類行為為目的之社會活動之職業性犯罪
      ，此有最高法院八十五年臺上字第五一０號判例可參，本件被告侵害著作權之
      盜版遊戲光碟片僅有九片，其餘均屬侵害商標權部分，被告辯稱販賣前揭光碟
      僅佔營業額一至二成等語，尚非不可採，並非反覆以販賣侵害著作權之物為目
      的之常業犯，檢察官認被告所為應依著作權法第九十四條常業罪處斷，容有未
      洽，應予敘明。
三、撤銷原判決之理由：
    原審以被告罪證明確，據以論罪科刑，固非無見，惟查：（一）在遊戲光碟片上
　　為新力公司或西雅公司授權之文字表示，該等影像、符號自屬刑法第二百二十條
  　第二項、第一項所稱之準文書，被告據以販賣有該內容之仿冒遊戲光碟片以供行
    使，自有行使偽造準私文書犯行，並生損害於新力公司及西雅公司，原審疏未認
    定被告犯有行使偽造準私文書之犯行及與違反著作權法二罪之關係，尚有未合。
　　（二）被告行為後，著作權法及商標法業經修正，已如前述，原審裁判時未及比
  　較新舊法適用，亦有未洽。（三）本件檢察官起訴書就上訴人以違反著作權法之
　　行為，認係犯著作權法第九十四條之常業罪嫌；原判決併論以商標法第六十三條
  　之違反商標法罪，卻未於審判期日或之前告知此項擴張之罪名，其程序之踐行與
    刑事訴訟法告知被告所犯罪名義務之規定有悖，其判決自屬違法。（四）原判決
    有關認定被告侵害新力公司電腦程式著作權部分之事實（詳見後述），尚有未當
    。（五）原審認定被告以侵害他人之著作權為常業，惟本件被告侵害著作權之盜
　　版遊戲光碟片僅有九片，應論以連續犯，尚難論以常業犯。（六）原判決漏引刑
  　法第十一條但書，贅引罰金罰鍰提高標準條例第二條，併此敘明。被告上訴意旨
    指摘原判決不當，非無理由，應由本院將原判決撤銷改判。
四、科刑之理由：
    審酌被告之品行、牟利動機、犯罪手段及其智識程度、所得利益、犯罪後之態度
    及尚未與告訴人和解等一切情狀，量處如主文第二項所示之刑。又查被告行為後
    刑法第四十一條業於九十年一月四日經立法院修正通過，於同年一月十日經總統
    公布，同年一月十二日生效施行，其修正條文為：「犯最重本刑為五年以下有期
    徒刑以下之刑之罪，而受六個月以下有期徒刑或拘役之宣告，因身體、教育、職
    業、家庭之關係或其他正當事由，執行顯有困難者，得以一元以上三元以下折算
    一日，易科罰金。但確因不執行所宣告之刑，難收矯正之效，或難以維持法秩序
    者，不在此限。」、「併合處罰之數罪，均有前項情形，其應執行之刑逾六月者
    ，亦同。」，依刑法第二條第一項規定比較新舊法律，適用新法對被告較為有利
    ，自應依修正後刑法第四十一條第一項規定對被告諭知易科罰金之折算標準。
五、沒收之說明：
    扣案之目錄表九本、光碟代號記錄簿、帳冊、會員名冊各一本，為被告所有供犯
    罪所用之物，業經被告供明在卷，爰依刑法第三十八條第一項第二款宣告沒收之
    。另扣案之盜版遊戲光碟片一千一百八十四片，係被告犯明知為侵害商標專用權
    之商品而販賣罪所販賣之商品，已如前述，併依商標法第八十三條之規定宣告沒
    收。扣案之四十三片裸片因無法確定其內容，此有原審卷附之日商新力公司及日
    商西雅公司共同告訴代理人邱永豪律師於基隆市警察局九十年四月二十四日偵訊
    （調查）筆錄中所檢附「涉嫌商標法、著作權法、刑法行使偽造文書等罪扣案物
    器清冊」在卷可佐，此部分裸片不予沒收，併此敘明。
六、不另為無罪之諭知：
    公訴意旨另以：被告販賣仿冒之遊戲光碟，其中「ＸＩ骰子大戰」遊戲光碟電腦
    程式著作物部分，係侵害日商新力公司擁有之著作財產權。訊據被告否認此部分
    違反著作權法犯行，辯稱：該權利人日商新力公司，在我國並無發行「ＸＩ骰子
　　大戰」之行為，而是我國英特全公司向香港新力公司買入該著作重製物後在國內
　　販賣，不算在我國發行等語。經查：告訴人日商新力公司主張前開「ＸＩ骰子大
　  戰」遊戲光碟電腦程式著作物，符合「於中華民國管轄區域外首次發行後三十日
    內在中華民國管轄區域內發行」之要件，享有著作權等情，雖提出告訴人之相關
    著作權登記資料、海關進口報單、委託製造合約書、證明書及收據等文件為據。
    惟著作權法第三條第十二款明定：「發行：指權利人散布能滿足公眾合理需要之
    重製物」，故所謂「發行」必需係由權利人散布之情形始屬之，倘係由國內進口
    商自行由國外第三人處買入真品在國內販賣者，即與權利人本人在國內販賣散布
    之情形有別，不能認為已在國內發行。據日商新力公司就「ＸＩ骰子大戰」享有
    著作權而提出之卷附海關進口報單記載，係我國英特全股份有限公司（下稱英特
    全公司）向「香港新力公司」買進系爭「ＸＩ骰子大戰」之電腦程式著作重製物
    ，已明示該著作重製物並非由日商新力公司直接輸入我國，而係銷至香港之物，
    尚不能認其已在我國發行。至於我國英特全公司向香港新力公司買入該著作重製
    物之真品在國內販賣，因日商新力公司如未在我國授權經銷商直接由該公司進口
    我國販賣，我國消費者僅能買到由香港輾轉進口之真品，如商品有瑕疵時，僅能
    透過香港新力公司輾轉向權利人日商新力公司主張，不能直接向日商新力公司有
    所主張，則消費者依法應受保障之權利即有不足，亦難認符合著作權法第三條第
    十二款「發行」定義所指「滿足公眾合理需要」之要件。從而前開海關進口報單
    ，僅能證明英特全公司有自香港新力公司進口系爭「ＸＩ骰子大戰」著作重製物
    之真品，而尚不足以證明權利人日商新力公司在我國已有發行之行為。又日商新
    力公司告訴所提「ＸＩ骰子大戰」之著作權資料，係日商新力公司之中、日文銷
    售廣告三份，其中一份廣告雖有記載「中日文同步發售」之文字，因其如係直接
    銷往香港地區本屬中文區域，且其如將中文版本直接銷往香港，亦不能僅據此資
    為有在我國發行之積極證明。至於告訴人日商新力公司於本院提出
    年五月二十八日經公證之聲明書，惟此聲明書係於本件案發（民國八十七年）後
    始製作之，一般而言僅能向後發生效力，尚不足為溯及發生效力，綜上，與前開
    海關進口報單、銷售廣告互為觀察，尚不足以審認其已在我國確為「發行」之依
    據。此外，復查無其他證據證明被告確有公訴人所指此部分犯行，被告此部分被
　  訴犯嫌尚屬不能證明，惟因公訴意旨認此部份與前開有罪部分有實質一罪之關係
    ，爰就此部分不另為無罪之諭知。
七、適用之法律：
（一）刑事訴訟法第三百六十九條第一項前段、第三百六十四條、第二百九十九條第
      一項前段。
（二）商標法第八十二條、第八十三條。
（三）（行為時即修正前）著作權法第九十三條第三款、第八十七條第二款。
（四）刑法第十一條前段、第五十五條、第五十六條、第二百十六條、第二百二十條
      第二項、第一項、第二百十條、第三十八條第一項第二款、第四十一條第一項
      前段、第二條第一項後段。
（五）罰金罰鍰提高標準條例第二條。
本案經檢察官朱兆民到庭執行職務。
中      華      民      國      九十三   　年     六      月      十    日
                              台灣高等法院刑事第八庭
                                  審判長法  官  陳　祐　治
                                        法  官　王　炳　梁
                                        法  官　陳　晴　教
右正本證明與原本無異。
如不服本判決，應於收受送達後十日內向本院提出上訴書狀，其未敘述上訴之理由者
並得於提起上訴後十日內向本院補提理由書（均須按他造當事人之人數附繕本）。
                                        書記官　郭　台　發
中      華      民      國      九十三   　年     六      月    十一    日
附錄：本案論罪科刑法條全文
刑法第二百十條
偽造、變造私文書，足以生損害於公眾或他人者，處五年以下有期徒刑。
刑法第二百十六條
行使第二百十條至第二百十五條之文書者，依偽造、變造文書或登載不實事項或使登
載不實事項之規定處斷。
刑法第二百二十條
在紙上或物品上之文字、符號，依習慣或特約，足以為表示其用意之證明者，關於本
章之罪，以文書論。
（修正前）著作權法第九十三條
有下列情形之一者，處二年以下有期徒刑，得併科新台幣十萬元以下罰金︰
三、以第八十七條各款方法之一侵害他人之著作權者。
商標法第八十二條
明知為前條商品而販賣、意圖販賣而陳列、輸出或輸入者，處一年以下有期徒刑、拘
役或科或併科新臺幣五萬元以下罰金。
